【裁判字號】    89,訴,118
【裁判日期】    890627
【裁判案由】    侵權行為損害賠償
【裁判全文】
臺灣宜蘭地方法院民事判決  八十九年度訴字第一一八號
    原      告  丙○○
    訴訟代理人  丁○○
    被      告  甲○○
    兼右一人
    訴訟代理人  乙○○○  住宜.
右當事人間侵權行為損害賠償事件，本院判決如左：
    主    文
原告之訴駁回。
訴訟費用由原告負擔。
    事    實
一、原告方面：
  （一）聲明：被告應連帶給付原告新台幣（下同）八十萬元及自支付命令送達翌日起至清
        償日止，按週年利率百分之五計算之利息。
  （二）陳述：原告所有座落宜蘭縣羅東鎮六十五號七樓之二房屋，因被告甲○○所有座落
        宜蘭縣羅東鎮○○路二Ｏ八號房屋延燒，以致房屋及屋內傢俱等物品毀損，損失高
        達二百三十餘萬元，原告於議員劉添梧之協調下，以八十萬元成立和解，並準備製
        作和解書時，被告突又藉詞延緩，經原告屢催未果，爰依和解契約提起本訴。
  （三）證據：提出存證信函影本一件、照片四張、損失清單五件，請求傳訊證人劉添梧、
        劉其良。
二、被告二人方面：
   （一）、聲明：請求駁回原告之訴。
   （二）、陳述：被告於火災未有過失，且兩造間並未成立和解契約，而被告無錢賠償。
   （三）、證據：未提證據憑查。
三、本院依職權對原告丙○○進行當事人訊問。
    理    由
一、本件原告主張被告因火災延燒原告房屋，以致房屋及傢俱受損一事，曾與原告成立給付
    原告八十萬元之和解契約，爰請求依約履行。被告則以其未有契約合意等語置辯。
二、按債權人基於債之關係，得向債務人請求給付，固為民法第一百九十九條第一項所明定
    。而債之關係發生係基於契約者，應雙方當事人就主體、標的之意思表合致，契約方始
    成立。又按當事人主張有利於己之事實者，就其事實有舉證之責任，為民事訴訟法第二
    百七十七條前段。本件原告主張被告應依和解契約給付八十萬元，依上開舉證法則及依
    一般實務通見，原告應就權利發生要件，即契約之成立生效負舉證責任。
三、經查，本件原告主張被告同意給付八十萬元予原告，兩造間存在和解契約之事實，已經
    被告所否認。原告就此，固請求傳訊證人劉添梧、劉其良。惟查，證人劉添梧雖到庭具
    結證稱「當時我在場，我記得有談成，但詳細金額我記不起來」；而證人劉其良則證稱
    「原告雖然沒有明白說要付八十萬元，他當時應該是默示同意要還，當時是約定由乙○
    ○○賠，不是約定由甲○○賠」「她說回去看資金調度再敲定」；然而，經本院分別訊
    問原告及其訴訟代理人，原告陳稱「她說她全權處理，所以都沒有提到甲○○，所以這
    八十萬是乙○○○要賠」；原告訴訟代理人則稱「當時作成初步決議在下個星期要寫合
    同，當時約定八十萬元，但在二十七日她反悔，說她的宜蘭的店賣掉後再說。她有說她
    可代理甲○○」綜觀上開證詞與陳述，可知當事人就債務人主體是否包括甲○○並不明
    確，就金額而言，具較高證據價值之劉添梧證言則稱忘記詳細金額，而證人劉其良則稱
    「她說她回去看金額調度再敲定」「她當時應該是默視同意要還」，則就兩造間已否就
    金額及被告願給付之意思表示達成合致，即屬有疑。就此。本院且不能自前開證人與當
    事人之證詞與陳述獲得確切心證，則依客觀舉證責任法則，就待證事實，即和解之合意
    之不明狀態，其不利應歸於原告，則應認系爭和解契約並不存在。則原告主張依和解契
    約，請求八十萬元及利息，自無理由，應予駁回。至於被告是否構成侵權，為屬另一法
    律關係，不在本案論列之內。
五、據上論結，原告之訴為無理由，依民事訴訟法第七十八條判決如主文。
中        華        民        國   八十九   年      六       月    二十七     日
                                    臺灣宜蘭地方院法院民事庭
~B法      官  姜世明
右正本證明與原本無異。
如對本判決上訴須於收受送達後廿日內向本院提出上訴狀。（應附繕本）
中        華        民        國   八十九   年      七       月        三     日
~B法院書記官  廖文章


司法院資訊處製作；財團法人民間司法改革基金會備份。
